臺灣雲林地方法院刑事判決
110年度交易字第184號
公  訴  人  臺灣雲林地方檢察署檢察官
被      告  林鑫沅



指定辯護人  本院公設辯護人郭雅琳  
上列被告因過失傷害案件，經檢察官提起公訴（109年度偵字第8
153號），本院判決如下：
    主    文
林鑫沅犯過失傷害罪，處有期徒刑貳月，如易科罰金，以新臺幣
壹仟元折算壹日。
    事    實
一、林鑫沅於民國109年3月9日12時52分許，駕駛車牌號碼0000-
    00號自用小貨車（下稱甲車），沿雲林縣○○鎮○○路00號之西
    螺果菜市場內第4棟建築物311攤位前之東西向通道由東往西
    方向直行，行駛至上開攤位之交岔口處，本應注意減速慢行
    並作隨時停車之準備，而依當時天候晴、日間自然光線、乾
    燥路面、無缺陷、無障礙物、視距良好，並無不能注意之情
    事，竟疏未注意，未減速慢行，適有張芙敏騎乘車牌號碼00
    0-000號普通重型機車（下稱乙車），沿上開果菜市場內第4
    棟建築物311攤位前之南北向通道由南往北方向直行，至上
    開交岔口處，疏未注意左方車應暫停讓右方車先行，竟於駛
    入該交岔口前未暫停讓右方車先行，即騎乘乙車駛入上開交
    岔口，林鑫沅駕駛之甲車與張芙敏騎乘之乙車因而發生碰撞
    ，致張芙敏人車倒地，而受有頸部、胸部、左下肢擦挫傷、
    左上側門牙牙齒斷裂等傷害。嗣林鑫沅於肇事後，報案人或
    勤指中心轉來資料未報明肇事人姓名，處理人員前往現場處
    理，林鑫沅在場，並當場承認為肇事人，自首而接受裁判。
二、案經張芙敏訴由雲林縣警察局西螺分局報告臺灣雲林地方檢
    察署檢察官偵查起訴。
    理    由
壹、證據能力：
    本院下述所引用被告林鑫沅以外之人供述證據，被告及辯護
    人於本院準備程序時明示同意有證據能力（見本院卷第56頁
    ），亦未於言詞辯論終結前聲明異議，本院審酌該等供述證
    據作成時之情況，尚難認有何違法取證或其他瑕疵，且與本
    案待證事實具相當關聯性，以之為本案證據尚無不當，依刑
    事訴訟法第159條之5規定，均有證據能力；又本院以下所引
    用非供述證據，並無證據證明有出於違法取得情形，復經本
    院依刑事訴訟法踐行調查程序，亦認均有證據能力。
貳、實體部分：
一、認定犯罪事實所憑之證據及理由：
    訊據被告於本院審理時對於檢察官起訴之過失傷害罪名坦承
    不諱，惟辯稱：對告訴人張芙敏受傷程度有質疑，左上側門
    牙牙齒斷裂不是車禍造成的等語（見本院卷第188頁）。 經
    查：
　㈠被告坦承過失傷害犯行部分，與證人即告訴人張芙敏於警詢
    、偵查中證述之車禍發生過程相符（見警卷第9頁至第14頁
    、偵卷第19頁至第20頁），並有彰化基督教醫療財團法人雲
    林基督教醫院（下稱雲林基督教醫院）診斷書2紙、聖德中
    醫診所診斷證明書1紙、道路交通事故現場圖、調查報告表㈠
    ㈡、現場及告訴人傷勢照片21張、車輛詳細資料報表2紙、監
    視器影像擷圖3張、雲林縣西螺鎮公所110年3月26日西鎮工
    字第1100005233號函、本院勘驗筆錄在卷可稽（見警卷第16
    頁至第18頁、第22頁至第24頁、第27頁至第31頁、第33頁、
    第34頁、他卷第7頁至第8之1頁、偵卷第35頁、第36頁、第4
    9頁、本院卷第58頁），足認被告之任意性自白與事實相符
    ，可以採信。
　㈡證人即告訴人因本件車禍除上開頸部、胸部、左下肢擦挫傷
    外，另受有左上側門牙牙齒斷裂之傷害乙節，業據其於本院
    審理時具結證述：當天車禍發生後我全身都不舒服，急診治
    療完回到家，我喝水，我的左邊門牙就斷裂一半，我有打電
    話給急診的護士，護士說回診的時候再去牙科就診；我的左
    邊下巴至頸部處有撞到腫起來，所以導致牙齒裂掉，偵訊時
    我人很不舒服，我把水當成東西，當時說吃東西是指喝水的
    關係等語（見本院卷第191頁至第197頁）。核與證人張芙敏
    於偵查中結證：車禍後牙齒就有裂痕，還沒有斷落，後來吃
    東西牙齒掉下來，我才發現牙齒斷了等語（見偵卷第19、20
    頁）相符。告訴人於109年3月9日車禍發生後當日即前往雲
    林基督教醫院就診，經診斷受有「頸部、胸部、左下肢擦挫
    傷」之傷勢，於同年月18日因外傷導致左上側門牙牙齒斷裂
    就醫，因當下有身體其他更重要傷勢，有可能經過10日才就
    醫診斷，不確定何種外力造成等節，有該院110年8月25日一
    一○雲基字第1100800032號函檢附主治醫師回覆單、病歷資
    料1份在卷可參（見本院卷第79頁至第156頁）。本院衡以上
    情，再依本院勘驗筆錄所載被告車輛前車頭自證人機車右側
    撞擊乙節，證人實係右側遭撞擊後，往左側倒地，所受傷勢
    集中於身體左側，並有左側頸部之傷勢，則告訴人左側門牙
    自有因發生車禍碰撞直接或間接撞擊之高度可能性。另查，
    告訴人與被告案發前毫不相識，其當無為誣陷素昧平生之被
    告，而刻意讓自己受有左上側門牙牙齒斷裂傷勢之必要。綜
    此事證相互勾稽以觀，告訴人指訴其因本件車禍受有「頸部
    、胸部、左下肢擦挫傷、左上側門牙牙齒斷裂」等傷害，應
    屬實情，堪可認定。被告上開辯解，殊無可採。
　㈢按道路交通管理處罰條例第3條第1款定義「道路」係指公路
    、街道、巷衖、廣場、騎樓、走廊或其他供公眾通行之地方
    。本案車禍發生地點位於西螺果菜市場內，固非屬道路交通
    管理處罰條例所規定之「道路」。然車輛之行駛、活動或運
    轉，非僅限於道路交通管理處罰條例所規定之「道路」範圍
    內，時有行駛在私人停車場、社區大樓停車場、工廠廠區，
    甚至駛入大型廠房內裝卸貨物之情形，均所在多有，道路交
    通安全規則及道路交通管理處罰條例原則上固係適用於汽機
    車駕駛人於道路上之駕駛行為，然因其規範目的在於維護交
    通秩序，確保交通安全，從而對於汽機車駕駛人於道路以外
    之處駕駛之行為，亦應同有上開規定所加諸之注意義務，是
    任何車輛在非道路區域處行駛或運轉時，一旦發生任何碰撞
    肇事，甚至產生人員傷亡時，就車輛駕駛之責任歸屬，自仍
    得類推適用相關道路交通法規之規範，作為法律責任判定之
    準繩，合先敘明。
　㈣按汽車行經無號誌之交岔路口，應減速慢行，作隨時停車之
    準備，道路交通安全規則第93條第1項第2款定有明文。經查
    ，被告於案發當時考領有職業大客車駕駛執照，有公路監理
    電子閘門證號查詢汽車駕駛人資料在卷可稽（見警卷第35頁
    ），是其對於前揭行車規定，自難諉為不知；又事發當時天
    候晴、日間自然光線、乾燥路面、無缺陷、無障礙物、視距
    良好等情，亦有上開道路交通事故調查報告表㈠可參，客觀
    上並無不能注意之情事，被告竟未盡此注意義務，於行經上
    開交岔口時，未注意上開規定，貿然通過路口，肇致本案車
    禍事故之發生，被告之駕駛行為顯有過失甚明。又被告上揭
    過失行為致告訴人受有如事實欄所載傷勢，足認被告之過失
    行為與告訴人所受前揭傷害間，具有相當因果關係。
  ㈤汽車行至無號誌之交岔路口，未設標誌、標線或號誌劃分幹
    、支線道，車道數相同時，同為直行車者，左方車應暫停讓
    右方車先行，道路交通安全規則第102條第1項第2款定有明
    文。經查，本件告訴人於上開時間騎乘乙車，於通過上開交
    岔口時，而未暫停讓右方車先行即逕行騎車駛入上開交岔口
    ，致與被告駕駛之甲車發生碰撞，有本院勘驗筆錄1份可佐
    （見本院卷第58頁），是告訴人就本件車禍之發生亦與有過
    失，應堪認定。然此僅為民事上損害賠償責任之比例分擔及
    得作為被告本案之量刑事由，尚不得因此解免被告之刑事上
    過失責任。
  ㈥綜上，被告之辯解要非可採，是本案事證明確，被告犯行洵
    堪認定，應依法論科。
二、論罪科刑之理由：
  ㈠核被告所為，係犯刑法第284條前段之過失傷害罪。
  ㈡被告於肇事後，報案人或勤指中心轉來資料未報明肇事人姓
    名，處理人員前往現場處理，林鑫沅在場，並當場承認為肇
    事人，自首而接受裁判，此有雲林縣警察局西螺分局西螺派
    出所道路交通事故肇事人自首情形紀錄表在卷可稽（見警卷
    第25頁），是以被告符合自首要件，爰依刑法第62條前段之
    規定減輕其刑。
  ㈢爰以行為人之基礎，審酌被告本應注意道路交通安全規則相
    關規定，以維行車安全，竟疏未注意上開規定，肇致本件交
    通事故，致告訴人受有上揭傷害，侵害他人身體法益，造成
    他人之身體及精神上之痛苦，所為實有不該。另審酌被告僅
    爭執告訴人部分傷勢，其餘均坦承不諱之犯後態度，因雙方
    金額認知差距過大，迄今無法達成和解，被告尚非無賠償意
    願；再本件車禍之發生，被告雖有前開之過失，然告訴人就
    本件車禍之發生亦與有過失，可知本件車禍之發生非可全然
    究責於被告，告訴人亦應負相當之責任；兼衡被告於本院自
    陳之智識程度及家庭生活經濟狀況（見本院卷第61頁至第71
    頁、第207頁）及被告違反義務之程度、犯罪所生危害、等
    一切情狀，量處如主文所示之刑，並諭知如主文所示易科罰
    金之折算標準。
據上論斷，應依刑事訴訟法第299條第1項前段，刑法第284條前
段、第62條前段、第41條第1項前段，刑法施行法第1條之1第1項
，判決如主文。
本案經檢察官程慧晶提起公訴，檢察官蔡少勳、林豐正到庭執行
職務。
中　　華　　民　　國　　110 　年　　10　　月　　29　　日
                  刑事第二庭  法  官  簡鈺昕
以上正本證明與原本無異。 　　　　　　　　　
如不服本判決應於收受判決後20日內向本院提出上訴書狀，並應
敘述具體理由；其未敘述上訴理由者，應於上訴期間屆滿後20日
內向本院補提理由書（均須按他造當事人之人數附繕本）。「切
勿逕送上級法院」。
                              書記官  林芳宜
中　　華　　民　　國　　110 　年　　10　　月　　29　　日
附錄本案論罪科刑法條全文：
中華民國刑法第284條
因過失傷害人者，處1年以下有期徒刑、拘役或10萬元以下罰金
；致重傷者，處3年以下有期徒刑、拘役或30萬元以下罰金。